【裁判字號】    98,抗,1809
【裁判日期】    981217
【裁判案由】    假扣押
【裁判全文】
臺灣高等法院民事裁定                  98年度抗字第1809號
抗  告  人  甲○○ ○○ ○○.
代  理  人  吳弘鵬律師
上列抗告人因與相對人乙○○間假扣押事件，對於中華民國98年
9月7日臺灣臺北地方法院98年度裁全字第5312號裁定提起抗告，
本院裁定如下：
    主  文
抗告駁回。
抗告費用由抗告人負擔。
    理  由
一、本件相對人（即債權人）於原法院聲請意旨略以：伊於民國
    （下同）98年1月間，以新臺幣（下同）200萬元，買受坐落
    臺北市○○○路○段252巷7號康成大廈地下室之4號停車位（
    下稱系爭停車位）使用權利，詎康成大廈之主任委員即抗告
    人（即債務人）不明究理，恣意認定伊不得使用系爭停車位
    ，並於98年5月20 日發函予康成大廈全體住戶，散佈不實言
    論，蓄意捏造伊蠻橫之形象，致伊名譽嚴重受損。再抗告人
    未得伊同意，逕於同年6月1日更換地下室出入口鐵門遙控器
    ，使伊不能進出，致無法繼續使用系爭停車位，藉以侵奪及
    妨害伊對系爭停車位之合法占有 ，伊因此至少受有253萬元
    之損害，自得依侵權行為之法則，對抗告人提起侵權行為損
    害賠償訴訟。茲抗告人係屬外籍人士，隨時有離境可能，又
    近聞抗告人欲處分其在我國之資產，如不迅予保全其於國內
    之財產，將來恐須遠赴外國為強制執行，與不能執行無異，
    致日後有不能強制執行或甚難執行之虞，伊為保全債權，乃
    陳明供擔保補釋明之不足，聲請假扣押等語。
二、原裁定准相對人以85萬元或同面額之華南銀行敦和分行無記
    名可轉讓定期存單為抗告人供擔保後，得對抗告人之財產於
    253萬元之範圍內為假扣押。抗告人如以253萬元為相對人供
    擔保或將相對人請求之金額提存後，得免為或撤銷假扣押。
三、抗告意旨略以：伊固為美國籍，然已取得我國永久居留證，
    並已長期居住本國近40年，且最近猶購置臺北縣板橋市住宅
    ，否認伊有隱匿財產之情事，相對人未就本件假扣押之原因
    盡釋明之責。況相對人對系爭停車位之使用權並不合法，伊
    並無相對人主張之上開侵權行為事實，相對人仍請求對伊之
    財產於253萬元之範圍內為假扣押 ，顯非適法，爰求為廢棄
    原裁定等語。
四、按債權人就金錢請求或得易為金錢請求之請求，欲保全強制
    執行者，得聲請假扣押；假扣押非有日後不能強制執行或甚
    難執行之虞者，不得為之；請求及假扣押之原因應釋明之；
    前項釋明如有不足，而債權人陳明願供擔保或法院認為適當
    者，法院得定相當之擔保，命供擔保後為假扣押，民事訴訟
    法第522條第1項、第523條第1項、第526條第1項、第2 項分
    別定有明文。釋明事實上之主張者，得用可使法院信其主張
    為真實之一切證據。但依證據之性質不能即時調查者，不在
    此限，民事訴訟法第284 條亦有明定。是假扣押制度係為保
    全強制執行而設，故凡假扣押之聲請，必須有將來不能執行
    或執行困難之虞，始得為之。所謂不能強制執行，如債務人
    浪費財產，增加負擔，或就其財產為不利益之處分，將成為
    無資力之情形等是；所謂恐難執行，如債務人將移住遠方或
    逃匿是也。若債權人就其請求及假扣押之原因未予釋明，法
    院尚且不得命供擔保後為假扣押，遑論為准免供擔保之假扣
    押裁定。又假扣押為保全程序而非確定私權之訴訟程序，請
    求及假扣押之原因雖應釋明，但債權人本案債權是否確實存
    在，則非保全程序所應審認之事項（最高法院19年抗字第23
    2號判例、94年度台抗字第665號裁判意旨參照）。
五、查原法院係以相對人主張之上開事實，業據提出不動產買賣
    契約書、停車位永久使用權讓渡書等影本為證，已盡釋明之
    責，且相對人陳明供擔保以補釋明之不足，乃裁定准許相對
    人就抗告人之財產為假扣押，經核於法並無違誤。雖抗告人
    辯稱：相對人就本件假扣押之原因未盡釋明之責等語。惟所
    謂釋明，只要提出之證據方法，使法院得生薄弱心證，可信
    大概如此即為已足，茲相對人已於98年11月20日對抗告人提
    起侵權行為損害賠償等訴訟，有民事起訴狀影本附卷可稽，
    即足以釋明本件假扣押之請求即相對人對抗告人有侵權行為
    損害賠償請求權之事實。況抗告人於98年11月5 日即本件假
    扣押保全程序期間另購置臺北縣板橋市房屋一筆，有抗告人
    提出之該不動產買賣契約書影本在卷可考，姑不論該買賣契
    約書是否為真，然抗告人此舉勢必將增加其財產上之負擔，
    倘抗告人無力支付上開買賣價金，名下房產恐遭拍賣，亦有
    成為無資力之情形，難謂本件無日後不能強制執行之虞。又
    抗告人雖取得我國永久居留權，惟仍保有美國國籍，且觀諸
    抗告人提供之護照及入出境紀錄，抗告人入出境次數甚為頻
    繁，目的地不僅限於美國，更遍及世界各地，倘相對人不能
    藉假扣押程序迅予保全其於國內之財產，將來縱本案請求獲
    勝訴判決，亦恐須遠赴外國為強制執行之情形，致相對人有
    日後不能強制執行或甚難執行之虞。至抗告人其餘所辯，惟
    其核係實體爭執事項，屬本案判決之問題，非本件保全程序
    所能審究，附此敘明。是原裁定准相對人供擔保後，得對抗
    告人之財產為假扣押，於法核無不合。抗告意旨指摘原裁定
    不當，求予廢棄，非有理由，應予駁回。
六、據上論結，本件抗告為無理由，爰裁定如主文。
中    華    民    國    98    年    12    月    17    日
                    民事第三庭
                        審判長法  官  林敬修
                              法  官  張靜女
                              法  官  吳青蓉
正本係照原本作成。
本裁定除以適用法規顯有錯誤為理由外，不得再抗告。如提起再
抗告，應於收受後10日內委任律師為代理人向本院提出再抗告狀
。並繳納再抗告費新台幣１千元。
中    華    民    國    98    年    12    月    17    日
                              書記官  吳碧玲

司法院資訊處製作；財團法人民間司法改革基金會備份。
